【裁判字號】    97,易,3685
【裁判日期】    971126
【裁判案由】    違反保護令
【裁判全文】
臺灣臺中地方法院刑事判決              97年度易字第3685號
公  訴  人  臺灣臺中地方法院檢察署檢察官
被      告  丁○○
上列被告因違反保護令案件，經檢察官提起公訴（96年度偵字第
26097號），本院判決如下：
    主    文
丁○○違反法院依家庭暴力防治法第十四條第一項所為禁止實施
家庭暴力及騷擾行為之民事通常保護令裁定，處拘役伍拾日，如
易科罰金，以新臺幣壹仟元折算壹日，減為拘役貳拾伍日，如易
科罰金，以新臺幣壹仟元折算壹日；又違反法院依家庭暴力防治
法第十四條第一項所為禁止實施家庭暴力及騷擾行為之民事通常
保護令裁定，處拘役伍拾日，如易科罰金，以新臺幣壹仟元折算
壹日，減為拘役貳拾伍日，如易科罰金，以新臺幣壹仟元折算壹
日。應執行拘役肆拾伍日，如易科罰金，以新臺幣壹仟元折算壹
日
    犯 罪 事 實
一、丁○○與乙○○為父女，2人間具有家庭暴力防治法第3條第
    3款所定之家庭成員關係。丁○○前於民國95年6月1日15時3
    0分許，曾對乙○○實施不法侵害之行為，經乙○○向本院
    民事庭聲請核發保護令，經本院於95年11月27日核發95年度
    家護字第1001號民事通常保護令，裁定丁○○不得對乙○○
    實施身體或精神上不法侵害之行為、不得直接或間接為騷擾
    行為，且該份通常保護令有效期間為自核發時起10個月。丁○○明知有上揭民事通常保護令，竟基於違反該保護令之犯
    意，於上揭保護令有效期間內之96年2月間某日晚間9時許，
    在渠等位在臺中市○○區○○路212之5號之住所（下稱光明
    路住處），以「你是鬼、是魔、是狗、是妖、是鼠、是虎」
    ，及「幹你娘」等語辱罵騷擾乙○○，違反上開民事通常保
    護令中關於不得對乙○○實施精神上之不法侵害及不得為直
    接騷擾行為之裁定。而丁○○復基於違反保護令之犯意，明
    知乙○○不願隨同丁○○至廟裡唸經修行，於96年4月1日上
    午約11時許，仍執意要乙○○與其友人丙○○、戊○○一起
    到廟裏唸經修行，即於上開光明路住處，向乙○○說如果不
    去即強拉乙○○一起去等語，並要戊○○、羅金璋以推拉方
    式（尚未構成強暴、脅迫之程度），使乙○○一同至廟裡唸
    經修行，而違反上開民事通常保護令中關於不得對乙○○實
    施身體上之不法侵害及不得為直接騷擾行為之裁定。
二、案經乙○○訴由臺灣臺中地方法院檢察署檢察官偵查起訴。
    理    由
一、證據能力部分：
  (一)按被告以外之人於偵查中向檢察官所為陳述，除顯有不可信
    之情況者外，得為證據，刑事訴訟法第159條之1第2項定有
    明文。偵查中對被告以外之人所為之偵查筆錄，性質上係屬
    傳聞證據。惟現階段刑事訴訟法規定檢察官代表國家偵查犯
    罪、實施公訴，依法其有訊問被告之權，證人且須具結，而
    實務運作時，檢察官偵查中向被告以外之人所取得之陳述，
    原則上均能遵守法律規定，不致違法取供，其可信度極高，
    職是，被告以外之人前於偵查中已具結而為證述，除反對該
    項供述得具有證據能力之一方，已釋明「顯有不可信之情況
    」之理由外，不宜以該證人未能於審判中接受他造之反對詰
    問為由，即遽指該證人於偵查中之陳述不具證據能力。查本
    件證人乙○○、劉秀琴於檢察官偵查中所為之證述，性質上
    雖屬傳聞證據，惟係偵查中向檢察官所為之證述，並經具結
    ，且無顯有不可信之情況，衡諸上開規定，自具有證據能力
    。另證人丙○○、戊○○於檢察官偵查中雖係以被告之身分
    訊問，固未以證人之身分令其具結作證。惟按刑事訴訟法第
    158條之3：證人、鑑定人依法應具結而未具結者，其證言或
    鑑定意見，不得作為證據規定，係指依法應具結而未具結者
    而言，而證人丙○○、戊○○於該案係立於被告身分，依法
    本不令其具結，自不得援引該條而認不得做為證據。又證人
    丙○○、戊○○於本院審理時，經傳喚到庭作證，行交互詰
    問程序，以直接言詞審理檢視其證詞，已足保障被告在憲法
    上之基本訴訟權，且偵查中亦查無何違法取證，且亦無顯有
    不可信之情況，依刑事訴訟法第159條之1第2項之規定，其
    於偵查中所為之陳述，亦得作為證據。至其等先前陳述與審
    判中之證述不符，仍容許以之作為彈劾其等於法院審理時所
    為陳述之憑信性，用以爭執被告及證人丙○○、戊○○先後
    不一致陳述之證明力，併此說明。
  (二)復按被告以外之人於審判外之言詞或書面陳述，除法律有規
    定者外，不得作為證據，刑事訴訟法第159條第1項定有明文
    。然被告以外之人於審判外之陳述，雖不符前4條之規定，
    而經當事人於審判程序同意作為證據，法院審酌該言詞陳述
    或書面陳述作成時之情況，認為適當者，亦得為證據。當事
    人、代理人或辯護人於法院調查證據時，知有第159條第1項
    不得為證據之情形，而未於言詞辯論終結前聲明異議者，視
    為有前項之同意，刑事訴訟法第159條之5亦定有明文。查：
    卷附之臺中市警察局第六分局95年12月6日中分六警偵字第
    0970054008號函及檢附民事保護令執行紀錄表、本院送達回
    執等，雖係被告以外之人於審判外之書面陳述，惟於本案言
    詞辯論終結前，公訴人與被告均未爭執其證據能力，本院復
    審酌該等書面做成之情狀，並無何違法或不當之情形，認為
    適當，揆諸前開規定，自得為證據。
二、訊據被告丁○○矢口否認有何違反保護令行犯行，並辯稱：
    伊沒有收到保護令，是在伊被聲請宣告禁治產案件之承審法
    官告訴伊，伊才知道，伊沒有辱罵被告，亦沒有拉乙○○到
    廟裏念經修行，當天2名友人到家中只有泡茶，伊與證人丙○○也沒有一起拜拜唸經，且家中裝滿錄影機、照相機等，
    伊不會對告訴人做不法行為，完全是告訴人虛構，於禁治產
    案件法官已還伊清白云云。經查：
  (一)告訴人即證人乙○○前遭受被告對之實施身體及精神上不法
    侵害行為，有再受家庭暴力之危險，而向本院聲請核發民事
    保護令，並經本院家事法庭依家庭暴力防治法之規定，於95
    年11月27日以95年度家護字第1001號裁准核發民事保護令，
    依前開保護令意旨，被告不得對告訴人實施身體或精神上不
    法侵害之行為，且不得直接或間接對於告訴人為騷擾之聯絡
    行為，上開裁定經本院於95年12月8日由被告蓋印收受、並
    由臺中市警察局第六分局，於同年12月5日17時許告知被告
    上開民事保護令之內容等情，有本院95年度家護字第1001
    號民事保護令裁定、送達證書回執、臺中市警察局第六分局
    95年12月6日中分六警偵字第0950054008號函檢送該局保護
    令執行紀錄表等在卷可查，並經本院調閱本院95年度家護字
    第1001號民事聲請事件卷宗審認無誤，堪信為真。而上開送
    達證書回執上有被告之蓋印，且上開保護令執行紀錄表係經
    員警親自送交保護令予被告，並當面告誡被告確實應遵守之
    事項之紀錄，其上復有被告按捺指印，被告辯稱伊未收到保
    護令，係事後經另案承審法官告知才知道云云，顯無足採。
  (二)被告於96年2月間某日，被告於上開光明路住所，以「你是
    鬼、是魔、是狗、是妖、是鼠、是虎」，及「幹你娘」
    」等語辱罵騷擾乙○○，而違反上開民事通常保護令中關於
    不得對告訴人實施精神上之不法侵害及不得為直接騷擾行為
    之裁定之事實，有告訴人即證人乙○○於偵查中指證：「（
    是否要告被告在家中罵你是鬼、是魔、是狗等語？）是。是
    在今年2月，就是農曆年前」、「（當時有無制止你父親不
    要再說這些話了嗎？）有，但他還是繼續講」，及於本院審
    理時證稱：「（被告）不止罵我是鬼是魔是狗等語還罵我是
    妖是鼠是虎還有罵三字經「幹你娘」等語明確，並有證人劉
    秀琴於偵查中證稱：「96年2月間農曆年前，被告在住所有
    罵告訴人是鬼是妖魔等語？）是。當時因為我兒子回家裡向
    被告要錢，當時被告要把所有財產過戶給我兒子‧‧‧告訴
    人要阻止被告把財產都過戶給我兒子，被告當時很生氣，所
    以就有罵告訴人是鬼是魔是狗」等語明確。被告雖辯稱，伊
    從來來沒有罵過告訴人，也沒有打過告訴人，告訴人沒事就
    要告伊云云，惟查，被告前因毆打告訴人致傷並辱罵告訴人
    ，經本院家事庭核發95年度暫家護字第547號民事暫時保護
    令在案，惟於上開暫時保護令有效期間，復於95年7月13日
    19時許，以「幹你娘、臭女人、臭芝麻」、「禽獸」等不堪
    言語辱罵告訴人之事實，而違反保護令，並經本院刑事判決
    被告拘役50日確定在案，有上開民事暫時保護令及95年度中
    簡字第2828號刑事判決書在卷可憑，被告辯稱從未打過罵過
    告訴人，已與事實不符。且衡情，被告前已對告訴人施暴、
    辱罵，對告訴人心裡已造成相當之恐懼及壓力，倘非被告確
    有以上開不堪言語辱罵告訴人，致告訴人難以忍受，告訴人
    當不至憑空虛構，製造事端，是以告訴人所指被告於上開時
    、地，以「你是鬼、是魔、是狗、是妖、是鼠、是虎」，及
    「幹你娘」等語辱罵騷擾告訴人而違反民事保護令裁定之事
    實，可堪認定。
  (三)另被告於96年4月1日11時許，在上開光明路住處，向證人乙○○稱要帶伊一起去唸經修行，並稱如不去要強拉證人乙○○去，並要其友人即證人丙○○、戊○○，推拉證人乙○○
    到廟裏修行唸經之事實，除有證人乙○○於本院證稱：「（
    96年4月1日上午11時你父親和2個人強拉你去廟裏修行？）
    是的，那2個人是丙○○、戊○○」、「（當時2人到你家做
    何事？），說要帶我去改運，剃渡靈修、陰陽調和」、「（
    4月1日當天你父親說了什麼話？）我父親說如果我不去就要
    強拉我去，丙○○就在後面一直動手推我」、「戊○○還要
    強拉我的手，說要帶我去改運」等語明確（見本院卷第38頁
    至第39頁）。另證人劉秀琴亦證稱：「（96年4月1日下午被
    告在住所有無說要告訴人去靈修，告訴人不願意，被告有強
    拉告訴人？）因為被告有修行，被告的朋友丙○○有開設神
    壇，之前被告就有叫告訴人去修行，告訴人不願意，當天下
    午我和告訴人在家裏做事情，被告和另外2位一起修行的人
    突然來到家裏，就要找告訴人去廟裏，當時我聽見他們要叫
    告訴人去廟裏唸經，告訴人不願意，他們3個就要強拉告訴
    人出去。告訴人一直反抗，我後來在旁邊也阻止他們把告訴
    人拉出去，之後他們3人就離開了」、「（丙○○、戊○○
    在96年4月1日拉乙○○時，你在做什麼？）我當場有質問他
    們：你們在做什麼，並且將他們拉開，不讓乙○○跟他們走
    」等語（見偵查卷第154頁、96年他字第4533號卷第16頁）
    ，核與證人乙○○所述情節相符。而被告於證人丙○○2人
    被訴妨害自由案件偵查中亦陳稱：「（96年4月時，戊○○
    有無與丙○○共同前往你家？）有，當時他們兩位是邀我去
    聽經。當時劉秀琴、乙○○在工廠做事，丙○○好意邀乙○○、劉秀琴去廟裏聽經，乙○○、劉秀琴表示不要，於是我
    一個人前往」等語（見他字第4533號卷第82頁），證人乙○○、劉秀琴2人前開所述，被告及證人丙○○、戊○○確有
    至其光明路住處，邀同證人乙○○一起去唸經修行，而為證
    人乙○○所拒一節，應屬實在。又倘若被告與證人丙○○、
    戊○○係禮貌性邀請證人乙○○一起到廟裏唸經，應不致引
    起證人乙○○如此反彈，證人乙○○並於本院證稱：「（你
    如何確定4月1日那天有要求你去剃度靈修的事情？）因為他
    們的動作很粗魯，所以我印象深刻」等語（本院卷第39頁反
    面），是被告確有違反證人乙○○之意願，向證人乙○○說
    如不去，即要強拉伊去，並要證人丙○○、戊○○以推拉證
    人乙○○方式，要其一同去唸經修行之事實，亦足認定。
  (四)被告雖本院辯稱：4月1日當天，證人丙○○、戊○○是到光
    明路住處找伊泡茶，丙○○沒有神壇，伊也沒有跟他們一起
    唸經拜拜云云，惟此一辯詞與其前於證人丙○○2人被訴妨
    害自由案件偵查中陳稱：「（96年4月時，戊○○有無與丙○○共同前往你家？）有，當時他們兩位是邀我去聽經。當
    時劉秀琴、乙○○在工廠做事，丙○○好意邀乙○○、劉秀
    琴去廟裏聽經，乙○○、劉秀琴表示不要，於是我一個人前
    往」等語（見他字第4533號卷第82頁）有間，而證人乙○○
    、劉秀琴對此已指證如前，又衡之被告係於證人丙○○2人
    案件中，以證人身分為丙○○2人為有利之陳述，是被告於
    偵查中陳稱96年4月1日當天，被告與證人丙○○、戊○○確
    實有邀同證人乙○○一起到廟裏聽經等語，應較可信。且據
    證人丙○○於其所涉妨害自由案件中稱：「（有無要強拉乙○○去廟裏進修？）因為丁○○說乙○○是觀世音菩薩轉世
    的乩童，我就和乙○○講不如到我廟裏進修」等語（見他字
    第4533號卷第81頁），並於本院自承，曾經約被告一起去聽
    經，也有用手勢筆劃約乙○○一起去等語（見本院卷第41頁
    ）。證人戊○○亦於偵查中稱：「（有無要強拉乙○○去廟
    裏進修？）沒有，我只有聽說丙○○有邀丁○○去靈修」等
    語（見他字第4533號卷第81頁），益徵，證人乙○○所述被
    告與丙○○等人確有要證人乙○○到廟裏唸經拜拜等語，非
    屬虛構。又證人丙○○雖辯稱那是2、3年前之事云云，且證
    人丙○○、戊○○均否認在96年4月1日有至告訴人上開光明
    路住處等語，核與被告於本院及上開妨害自由案件偵查中均
    稱：96年4月1日證人2人有到伊住處等語不符，證人丙○○
    、戊○○所陳於97年4月1日未到被告光明路住處云云，應當
    與事實不符，是證人丙○○、戊○○所為證述，不足以為被
    告有利之認定。另按證人乙○○所證：證人戊○○以拉證人
    乙○○之手，證人丙○○以在背後推之方式，要證人乙○○
    一同唸經修行等情，固有違證人乙○○意願，衡以證人乙○○描述情狀，應尚未達強暴脅迫之程度，復無積極證據證明
    渠等有何施強暴、脅迫之情，此亦為臺灣臺中地方法院檢察
    署檢察官97年度偵字第6679號不起訴處分書所是認。惟被告
    前業經證人乙○○多次表示不願意與被告一同去唸經修行，
    被告復明知其有民事保護令之限制，竟仍於上開時、地，不
    顧證人乙○○之意願，要求證人乙○○一同到廟裏唸經修行
    ，並向證人乙○○告以如不從要強拉伊去等語，並要證人丙○○、戊○○2人以推拉方式要證人乙○○一同唸經修行，
    對證人乙○○顯已構成身體上之不法侵害及騷擾，而違反上
    開保護令之裁定。
三、綜上所述，本案事證明確，被告犯行堪以認定，應予依法論
    科。
四、核被告所為，係犯家庭暴力防治法第61條第1款、第2款之違
    反法院依家庭暴力防治法第14條第1項所為禁止實施家庭暴
    力及騷擾行為之民事通常保護令裁定之違反保護令罪。被告
    2次違犯上開罪名，犯意各別，應分論併罰。爰審酌被告與
    告訴人係父女關係，於本院裁定通常保護令後，未能遵守限
    制，仍對告訴人為精神及身體之騷擾行為，造成告訴人受有
    身體及精神上之傷害，心理壓力非輕，犯後復否認犯行，毫
    無悔意，及犯罪之動機、目的、手段、其品行與智識程度、
    犯罪所生之危害等一切情狀，分別量處如主文所示之宣告刑
    ，並諭知易科罰金之折算標準。又查被告犯罪之時間，均在
    96年4月24日以前，所犯符合中華民國九十六年罪犯減刑條
    例第2條所定之減刑條件，應依該減刑條例第2條第1項第3款
    之規定，各減其宣告刑二分之一，並定其應執行刑及諭知易
    科罰金之折算標準。
五、據上論斷，應依刑事訴訟法第299條第1項前段，家庭暴力防
    治法第61條第1款、第2款，刑法第11條前段、第41條第1項
    前段、第51條第6款，刑法施行法第1條之1，中華民國九十
    六年罪犯減刑條例第2條第1項第3款、第7條、第9條、第10
    條，判決如主文。
本案經檢察官甲○○到庭執行職務。
中    華    民    國    97    年    11    月    26    日
            刑事第十四庭  審判長法  官  陳  葳
                                法  官  洪堯讚
                                法  官  李慧瑜
以上正本證明與原本無異。
如不服本判決應於收受判決後10日內向本院提出上訴書狀，並應
敘述具體理由；其未敘述上訴理由者，應於上訴期間屆滿後20日
內向本院補提理由書（均須按他造當事人之人數附繕本）「切勿
逕送上級法院」。
                                書記官  陳青瑜
中    華    民    國    97    年    11    月    26    日
附錄論罪科刑法條
家庭暴力防治法第61條
違反法院依第14條第1項、第16條第3項所為之下列裁定者，為本
法所稱違反保護令罪，處3年以下有期徒刑、拘役或科或併科新
臺幣10萬元以下罰金：
一、禁止實施家庭暴力。
二、禁止騷擾、接觸、跟蹤、通話、通信或其他非必要之聯絡行為。
三、遷出住居所。
四、遠離住居所、工作場所、學校或其他特定場所。
五、完成加害人處遇計畫。


司法院資訊處製作；財團法人民間司法改革基金會備份。
